臺灣臺北地方法院民事判決　九十一年度勞訴字第一○三號
　　原　　　告　丙○○
　　法定代理人　乙○○
　　訴訟代理人　甲○○
右當事人間請求給付資遣費事件，本院判決如左：
    主    文
被告應給付原告新台幣伍萬參仟捌佰元，及自民國九十一年五月十四日起至清償日止
，按週年利率百分之五計算之利息。
原告其餘之訴駁回。
訴訟費用由被告負擔十分之一，餘由原告負擔。
本判決原告勝訴部分，於原告以新台幣壹萬捌仟元為被告供擔保後，得假執行；但被
告如於假執行程序實施前，以新台幣伍萬參仟捌佰元為原告預供擔保後，得免為假執
行。
原告其餘假執行之聲請駁回。
    事    實
甲、原告方面：
一、聲明：
（一）被告應給付原告新台幣（下同）五十五萬五千九百元，及自起訴狀繕本送達翌
      日即民國九十一年五月十四日起至清償日止，按週年利率百分之五計算之利息
      。
（二）原告願供擔保請准宣告假執行。
二、陳述：
（一）被告係美兆企業集團（以下簡稱美兆集團）旗下之公司之一，被告於九十一年
      三月二十七日未經原告同意，將原告由九職等之執行長辦公室高級專員降調為
      七職等之電話服務部高級專員，每月薪資由十萬七千六百元降為五萬三千五百
      元，被告片面調動原告職務、降職降薪，已對原告薪資及其他勞動條件為不利
      之變更，而由被告九十一年九月九日準備書狀可知，被告已於九十一年四月九
      日凍結原告薪資，原告於九十一年四月十一日以雇主違反勞動契約約定及勞工
      法令為由終止兩造系爭契約，原告依勞動基準法第十四條第四項、第十七條規
      定，自得訴請被告給付資遣費。原告自八十六年二月十七日到職至九十一年四
      月十一日終止兩造勞動契約之期間，於九十年四月六日因獲被告肯定，調至集
      團關係企業美寶人力資源股份有限公司（以下簡稱美寶公司）擔任行政副總經
      理，任內積極任事，復於九十年十月十八日調回被告公司擔任執行長辦公室高
      級專員，其間年資存續計五年二個月，依勞動基準法第十七條規定，被告應給
      付原告資遣費計五十五萬五千九百元，另被告依勞動基準法第二百三十三條第
      一項規定，訴請被告給付自起訴狀繕本送達翌日即九十一年五月十四日起至清
      償日止，按週年利率百分之五計算之法定遲延利息。
（二）原告在被告公司擔任執行長辦公室高級專員期間，工作內容係將企劃內容送交
      被告，但被告有權決定是否採用。原告於八十六年二月十七日進入被告公司擔
      任行銷管理處協理，被告並非依公司法第二十九條、第三十條之規定聘任。關
      於被告公司一般支付之費用，如由採購部購買之電腦或例行水電、影印、房租
      等已簽約之固定管銷費用，係由被告公司總經理對外簽約，原告無權代表公司
      對外行使簽名權利，原告所有核決事項乃配合公司內部行政作業之所需，屬對
      內權限，且所有費用最終尚需送財務長審核，如屬專案部分之費用，原告僅在
      二萬元範圍內有核決權，但逾二萬元部分，依公司規定應上呈至總經理經簽准
      後，原告方可簽核。原告關於公司人事，僅對較低階員工可「決」外，其餘僅
      有「審」之權限，且即使是基層員工記嘉獎，亦均需經總經理核准，所謂較低
      階員工，係指一般員工及組長。又原告雖負責多數部門，惟之上仍有董事長、
      總經理及執行長層層把關、監督，被告係屬家族主導企業，重要決策均由上述
      主管決定，原告僅有建議權並無決定權，而薪資之多寡並非決定是否為經理人
      之標準。又被告公司八十七年、八十八年、八十九年及九十年公司變更登記事
      項卡上均未將原告列為經理人，被告所提其公司八十七年、八十八年股東年報
      將原告列入經理人乙節，原告從不知悉，且依被告八十八年股東年報所示，信
      託原告名義下之持股比率為百分之六‧三一，然經濟部商業司並未將此列入，
      原告對被告所提之股東年報真實性存疑，另被告公司八十七年度、八十八年度
      股東常會議事錄均未將原告列為經理人。原告向公司服勞務，領取薪水、繳交
      勞保費，且需接受主管考核及勞動基準法規定之「工作規則」規範及被迫接受
      職務調動，請假又需主管核准，原告對外無簽名權利，無代表公司簽約、無簽
      署任何支票、無簽署任何股東會議決議資料，原告仍屬勞工身分。
（三）原告在美寶公司擔任行政副總經理，美寶公司主要業務係經營外勞仲介，原告
      負責之業務包括外勞之引進、訓練及至雇主處工作之後續服務等，但關於營運
      決策、業務開拓等，則非原告之業務範圍，原告僅是處於協助之地位，故美寶
      公司之營業發生虧損之情形，與原告並無直接關係，而原告離開美寶公司後，
      美寶公司亦已結束營業，可見美寶公司之營業狀況與原告無關，又原告與美寶
      公司總經理雖因經營理念不同而有爭執，但否認有不支援行政業務之情形。原
      告在美寶公司之權利義務內容與在被告公司擔任行銷管理處協理相同。
（四）原告擔任執行長辦公室高級專員時製作之企劃書，原告已將正本交付被告公司
      ，僅留存影本，且現亦均交還被告公司，嗣原告於九十一年四月十一日終止系
      爭勞動契約，被告於九十一年四月二十四日要求原告於期限內完成交接，原告
      方知辦公室電腦儲存資料均遭銷毀，原告認已不需進行辦公室移交，遂於總機
      櫃臺處完成移交。
三、證據：提出美兆企業集團九十一年三月二十七日函、美兆企業員工九十一年三月
    份薪資袋、美兆企業員工九十一年四月份薪資袋、美兆公司八十七年年報、美兆
    公司八十八年年報、台北榮星郵局第七四五號存證信函、台北市府郵局一四九-
    七號郵局存證信函、九十一年四月二十三日勞資爭議協調紀錄、九十年四月八日
    台北市政府勞資爭議協調紀錄、台北市政府勞工局九十一年四月十七日開會通知
    單、台北銀行股份有限公司（以下簡稱台北銀行）活期儲蓄存款存摺、世華聯合
    商業銀行（以下簡稱世華銀行）活期儲蓄存款存摺、被告公司變更登記事項卡、
    被告公司八十八年度年報、被告八十七年度股東常會議事手冊、八十八年度股東
    常會議事手冊、被告八十七年六月二十九日股東常會議事錄、被告八十六年度財
    務報表、美兆企業集團九十年四月二日函、美兆企業集團九十年十月十七日函、
    美兆企業集團九十一年三月二十七日函、台北榮星郵局第七四五號存證信函、原
    告請假紀錄卡、原告九十一年四月十一日存證信函、九十一年四月二十四日移交
    清冊、九十一年四月二十九日移交清冊、被告公司八十六年公司變更登記表、被
    告公司八十九年公司變更登記表及被告公司九十一年五月十日股東名單各乙份為
    證。
乙、被告方面：
一、聲明：
（一）原告之訴及假執行之聲請均駁回。
（二）如受不利判決，願供擔保請准宣告免為假執行。
二、陳述：
（一）原告八十六年二月十七日起至九十年五月十四日止擔任被告公司行銷管理處協
      理，自九十年五月十五日起至九十年十月十七日止擔任被告公司關係企業美寶
      公司副總經理，被告承認原告在關係企業中任職之年資，但原告擔任被告行銷
      管理處協理，及美寶公司副總經理期間，其身分為「公司法」中所稱之「專業
      經理人」，非屬勞動基準法上規定之勞工。原告因違反被告公司工作規則，將
      其在被告公司所批示之文件，未經同意回家中據為己有，且原告自九十一年
      四月十一日起均未至被告公司上班，已連續曠職三日，故被告已於九十一年四
      月十六、十七日將原告解僱。
（二）原告前擔任被告公司之行銷管理處協理，其所轄被告公司之部門包括企劃部、
      組訓部、會員諮詢部、會務部、醫務部、保健商品部及被告公司分布於台灣各
      地之台北分公司、中壢分公司、台中分公司、嘉義分公司、台南分公司及高雄
      分公司，另原告於八十七年一月、八十八年二月及八十九年二月所領取之年終
      獎金，金額分別為三十萬零九百二十九元、四十六萬七千九百二十四元、四十
      二萬三千零六十一元，其獎金額均僅次於董事長乙○○、執行董事曹純進及總
      經理曹純鏗，而被告公司亦於八十七年、八十八年之股東年報將原告列為被告
      公司經理人。原告在被告公司擔任行銷管理處協理乙職時，除對其管轄之各單
      位主管有考核權外，且對各所屬主管對員工考核尚有刪改權，更對人事之任免
      、公文之批示，均享有一定之核決權。原告在被告公司關係企業美寶公司擔任
      行政副總經理，原告亦有批示公文、任免員工之權限，惟由於美寶公司規定未
      滿乙年即結束無年終獎金，但原告每月領取之薪資亦僅次於總經理謝恆東。
（三）原告在美寶公司擔任行政副總經理，原告負責之業務範圍，除外勞之訓練、勞
      工至雇主處後之輔導外，尚包括開拓原屬被告公司會員之外勞仲介業務。被告
      於九十一年三月間知悉原告在美寶公司擔任行政副總經理期間，曾與美寶公司
      總經理發生摩擦，以致行政資源無法充分支援業務，致被告投資美寶公司發生
      嚴重虧損，被告投資美寶公司九百三十一萬五千元，虧損八百六十五萬五千元
      ，故原告九十年度所列之考績為Ｃ等六十分。原告調回被告公司擔任「執行長
      辦公室」高級專員期間，仍始終存有爭功推諉之心態，美寶公司於九十一年三
      月份完成九十年度財務年報，被告因此將原告由待命經理人之執行長辦公室高
      級專員之職務降調為電話服務部高級專員。被告原來即已知悉原告在美寶公司
      期間與總經理相處不好，方將原告調回，但被告之前認為原告與美寶公司總經
      理發生爭執，均是原告有理，後來方知悉並非如此，另被告於原告尚任職美寶
      公司副總經理期間，即亦知悉美寶公司發生虧損，但不知虧損之情形如此嚴重
      。美寶公司因虧損嚴重，已於九十一年一、二月間解散。
（四）本件如原告請求有理由，原告主張之年資、月平均工資之計算方式，均為正確
      。
三、證據：提出美兆企業集團八十六年十二月十四日函、美兆企業集團九十年四月十
    二日函、美兆企業集團九十一年一月十六日簽呈、考核明細列印表、美兆企業集
    團九十年十月十七日函、美兆企業集團九十一年三月二十七日函、台北市府郵局
    第一四九之七號存證信函、台北逸仙郵局第一五四五號存證信函、原告九十一年
    四月四日存證信函、被告九十一年四月十七日存證信函、九十一年四月二十四日
    移交清冊、被告九十一年四月二十四日存證信函、勞工保險被保險人投保資料表
    、年終獎金明細表、被告公司組織圖、被告公司簽呈、被告公司簽辦單、行政院
    勞工委員會職業訓練局九十年八月十五日函、世華銀行整批借貸檔案內容清單、
    台北市政府九十一年四月十七日開會通知單、被告公司員工薪資單、照片、被告
    公司九十年度財務年報、八十七年度股東常會議事手冊、八十八年度股東常會議
    事手冊、被告公司八十七年六月二十九日股東常會議事錄、被告公司現金流量表
    、被告公司八十六年盈餘分配表、被告公司會議議程表、被告公司八十七年及八
    十六年十二月三十一日財務報表查核報告書、台北市政府勞工局勞動檢查結果通
    知書各乙份、原告考核及刪改職工考績文件十件、原告核決人事任免文件等公文
    七十五件為證。
    理      由
一、本件原告起訴主張：被告於九十一年三月二十七日未經原告同意，逕將原告由九
    職等之執行長辦公室高級專員降調為七職等之電話服務部高級專員，每月薪資由
    十萬七千六百元調降為五萬三千五百元，被告片面調動原告職務、降職降薪，已
    對原告薪資及其他勞動條件為不利之變更，原告於九十一年四月十一日以雇主違
    反勞動契約及勞工法令，依勞動基準法第十四條第一項第六款規定終止契約。原
    告自八十六年二月十七日到職至九十一年四月十一日終止系爭勞動契約，年資存
    續計五年二個月，依勞動基準法第十四條第四項、第十七條規定，被告應給付原
    告資遣費五十五萬五千九百元，被告依民法第二百三十三條第一項規定，被告應
    給付自起訴狀繕本送達翌日即九十一年五月十四日起至清償日止，按週年利率百
    分之五計算之法定遲延利息等語。
二、被告則抗辯：原告自八十六年二月十七日起至九十年五月十四日止擔任被告公司
    行政管理處協理，自九十年五月十五日起至九十年十月十七日止，擔任被告公司
    關係企業美寶公司行政副總經理，原告擔任被告公司之行銷管理處協理，所轄部
    門包括企劃部、組訓部、會員諮詢部、會務部、醫務部、保健商品部及被告公司
    分布於台灣各地之台北分公司、中壢分公司、台中分公司、嘉義分公司、台南分
    公司及高雄分公司。原告於八十七年一月、八十八年二月及八十九年二月所領取
    之年終獎金亦較公司其他員工為高，僅次於董事長乙○○、執行董事曹純進及總
    經理曹純鏗，被告亦於八十七年度、八十八年度公司年報中將原告列為經理人。
    原告擔任被告公司行銷管理處協理，除對於管轄之各單位主管有考核權外，對各
    所屬主管對員工之考核尚有刪改權，更對人事之任免、公文之批示，均享有一定
    之核決權。另原告在被告關係企業美寶公司擔任副總經理，原告亦有批示公文、
    任免員工之權限，且原告每月領取之薪資僅次於總經理謝恆東，可見原告上開任
    職期間，其身分並非勞工，自無依勞動基準法之規定給付資遣費之依據。原告在
    美寶公司擔任行政副總經理期間，因與總經理發生摩擦，致行政無法支援業務，
    使被告投資美寶公司發生大幅虧損，被告於九十一年三月知此情形後，認為原告
    已不能再繼續擔任經理人儲備性質之執行長辦公室高級專員，方將原告降調為電
    話服務部高級專員，被告後來又知悉原告將其業務上批示之文件，未經被告同意
    回家中據為己有，且自九十一年四月十一日連續曠職，被告已於九十一年四月
    十六、十七日解僱原告等語。
三、原告主張其自八十六年二月十七日任職被告公司，被告於九十一年三月二十七日
    未經原告同意，將原告由九職等之執行長辦公室高級專員降調為七職等之電話服
    務部高級專員，每月薪資由十萬七千六百元調降為五萬三千五百元，原告於九十
    一年四月十一日以被告違反勞動契約及勞工法令為由終止兩造系爭契約之事實，
    為被告所自認，復據原告提出美兆企業集團九十一年三月二十七日函、台北榮星
    郵局第七四五號存證信函、台北市府郵局一四九-七號存證信函各乙份為證，堪
    信為真實。
四、原告依勞動基準法勞動第十四條第一項第六款規定以被告違反勞動契約及勞工法
    令為由，終止兩造系爭契約關係，並依勞動基準法第十四條第四項、第十七條規
    定訴請被告給付資遣費，則本件應先審究者為原告於九十一年四月十一日終止兩
    造系爭勞動契約當時，兩造之系爭契約關係是否有勞動基準法之適用。查被告之
    營業項目包括各種休閒育樂產業設施經營之諮詢服務顧問、運動健身器材、醫療
    器材、西藥批發買賣、健康食品、日用品、保健箱、化妝品、計量器、衛浴設備
    之批發買賣、各種圖書、雜誌、文宣品、設計、錄音帶、唱片、雷射企劃、錄影
    節目帶、影碟片之企劃、設備製作及前項有關產品之進出口貿易業務等，此有被
    告公司變更登記表乙份在卷可參，被告公司係屬未分類之其他服務業，應自八十
    七年四月一日起適用勞動基準法，此有行政院勞工管理委員會九十年五月十八日
    台九十勞動一字第００二二四五一號函乙份在卷可稽。再按所謂勞工，係謂受雇
    主僱用從事工作獲得工資者；所謂雇主，謂僱用勞工之事業主、事業經營負責人
    或代表事業主處理有關勞工事務之人。所謂勞動契約，係謂約定勞雇關係之契約
    。勞動基準法第二條第一、二、六款分別定有明文。勞動基準法所規定之勞動契
    約，係指當事人之一方，從屬於他方之關係下，提供職業上之勞動力，而由他方
    給付報酬之契約。依此，勞動契約之勞工與雇主間具有使用從屬及指揮監督之關
    係，從屬性實為勞動契約之最大特色，所謂從屬性，是指勞動者在繼續的勞務提
    供中需服從雇主業務之指揮監督，換言之，勞動者整個勞務之提供係在雇主之從
    屬關係中進行。從屬性之程度，即在勞務過程中勞動者需服從雇主之指揮監督程
    度，在現實之勞動關係，亦有相當不同之差異，因此從屬性乃相對性之概念。原
    告於九十年十月十八日自美寶公司行政副總經理調任為被告執行長辦公室高級專
    員，此有美兆企業集團九十年十月十七日美人令（九十）字第七七號函各乙份附
    卷可參，原告擔任被告公司執行長辦公室高級專員，主要工作為營業企劃，並將
    企劃之內容上呈公司，公司有權決定是否採用，此為原告所陳，被告對此亦不爭
    執，原告此部分之工作僅屬幕僚企劃之性質，原告擔任執行長辦公室高級專員每
    月僅可領取固定薪資，原告非為自己之營業勞動而是從屬於他人，為該他人之目
    的而勞動，且原告亦被納入雇主生產組織體系內，與其他同僚係屬於分工合作之
    狀態，原告主張其此部分工作，係基於被告之指揮監督而提供勞務，被告對此亦
    不爭執，兩造此部分契約關係具從屬性，係屬勞動契約，而有勞動基準法之適用
    ，合先敘明。本件原告上開請求是否有理由，應再討論被告於九十一年三月二十
    七日發布人事命令，於九十一年四月一日起將原告由執行長辦公室高級專員降調
    為電話服務部高級專員，是否違反勞動契約。
五、按勞動基準法施行細則第七條第一款規定：「勞動契約應依本法有關規定約定左
    列事項：一、工作場所及應從事之工作有關事項。：：：三、工資之議定、調整
    、計算、結算及給付之日期與方法有關事項。：：：」依此，關於勞工從事工作
    之有關事項包括擔任之職務、工資等在內，均為勞動契約內容之一部分。原告自
    九十年十月十八日係擔保執行長辦公室高級專員，每月薪資為十萬七千六百元，
    此即兩造約定之系爭勞動契約內容，嗣被告於九十一年三月二十七日發布人事命
    令，將原告調為電話服務部高級專員，職等由九職等降為七職等，薪資由十萬七
    千六百元調降至五萬三千五百元，且此變動並非短暫性，此顯然已達到勞動契約
    要素變更之程度，自屬調職，又被告將原告調任電話服務部高級專員後，職等由
    九職等降調為七職等，薪資亦減少約二分之一，此顯然係對原告所為之不利調動
    ，被告亦稱係因於九十一年三月間知悉原告在美寶公司擔任副總經理期間，與該
    公司總經理發生摩擦，致行政未能支援業務，並使原告投資美寶公司發生嚴重虧
    損，認為原告已無由再擔任經理人儲備性質之執行長辦公室高級專員，因此調為
    電話服務部高級專員云云，可見被告將原告調為電話服務部高級專員，係出於被
    告懲戒處分之運用。按勞工在工作中，違反雇主管理權所作之規定或指示，如係
    法律所規定之事由，如勞動基準法第十二條規定，雇主依該規定行使懲戒權，固
    無問題，然而在法律未有明文規定之情況下，基於勞工係居於之雇主之指揮監督
    提供勞務，雇主對於勞工之適切統合有其必要，雇主基於其營運管理上之需要，
    固應肯認雇主對勞工具有懲戒權，然此時雇主所為之懲戒，性質上應屬違約處罰
    ，此種處罰，必須明示使勞工知悉，在程序上並應合理，故本件審查被告未經同
    意而將原告調為電話服務部高級專員，首應側重於審查原告是否確有懲戒事由存
    在。
六、被告業已自陳其原來即知悉原告與美寶公司總經理相處不好，亦知悉美寶公司之
    營運狀況不佳，並自陳因知悉原告與美寶公司總經理相處不睦，方將原告自美寶
    公司調回等語，則被告將原告自每美寶公司調回後，雖當時美寶公司九十年度財
    務報表尚未完成，然被告關於其關係企業美寶公司之營運狀況，當會隨時注意，
    自毋庸嗣財務報表製作完成當知悉美寶公司於原告離職前之營運狀況，故被告將
    原告自美寶公司調回後，於應如何安排原告之工作時，應已將原告在美寶公司之
    工作情形考慮在內，而原告在美寶公司係擔任行政副總經理，此有美兆企業集團
    九十年十月十七日美人令（九十）字第０七七號函各乙份在卷可稽，被告陳稱此
    職務之性質為經理人，然原告自美寶公司調回後，其職務已由美寶公司行政副總
    經理降至如被告所稱僅為儲備經理人性質之執行長辦公室高級專員，迄於九十一
    年三月二十七日被告將原告自執行長辦公室高級專員，降調為被告公司電話服務
    部高級專員，而所持之理由卻係原告於約半年前擔任美寶公司執行副總經理時之
    事由。再者，原告在美寶公司負責之業務範圍係外勞仲介、訓練及送至雇主處之
    服務，被告雖稱原告之業務範圍，尚包括開拓被告公司會員業務部分等語，惟縱
    如被告此部分所述，然公司經營之業績為何，除公司產品品質之優劣以外，尚包
    括公司經營策略、市場情況、環境景氣等內在及外部因素，而僅以原告與美寶公
    司總經理相處不佳，時有摩擦發生，亦不足以認定原告因此即有怠於執行職務而
    有行政不支援業務，或原告就美寶公司經營業績不佳有可歸責之事由存在情形被
    告另抗辯原告在擔任執行長辦公室高級專員期間，仍然有爭功諉過之心態，並提
    出原告九十一年四月四日存證信函及被告公司給與原告之字條各乙份為證，惟觀
    之原告九十一年四月四日存證信函所載之全文內容，其僅是在敘述原告在美寶公
    司期間如何認真負責，被告九十一年三月二十七日所發之調職令不合理等情，另
    由被告公司主管給與原告之字條，其上亦僅是記載：「永猛（原告）：你的報告
    我已經看了，你看這不是寫得很好嗎？以前如果早做：：：。」由上開各證據，
    均未能證明原告有何爭功諉過之情形，而被告經本院曉諭請針對將被告調任為電
    話服務部高級專員之原因提出具體事證說明，被告仍僅泛稱由原告擔任執行長辦
    公室高級專員仍然存有爭功諉過之心態云云，並未舉體指明原告有何不應係其該
    當之「功」，而原告卻極力爭取，有何係原告應受之過，原告卻有推諉卸責之情
    形。是以，被告以原告擔任美寶公司行政副總經理期間與總經理相處不佳，致無
    法支援業務，被告公司投資美寶公司因此產生嚴重虧損云云，尚屬無據。況且，
    被告亦未提出其以上開事由將原告調職之依據為何，原告對此依據是否已經知悉
    ，則被告無正當理由，未經原告同意，於九十一年三月二十七日將原告自執行長
    辦公室高級專員，降調為電話服務部高級專員，並於同年四月一日生效，自屬違
    反兩造勞動契約，原告自得於九十一年四月十一日以被告違反勞動契約約定，終
    止系爭勞動契約。又原告以被告不法調動為由依勞動基準法第十四條第一項第六
    款規定終止系爭勞動契約，既有理由，則原告自得依勞動基準法第十四條第四項
    、第十七條訴請被告給付資遣費。又原告於九十年四月十一日終止系爭勞動契約
    既有理由，被告自無由於九十一年四月十六日或十七日以原告違反公司規定或連
    續曠職為由，將被告解僱，則原告是否有被告所述將公司內部之文件未經被告同
    意據有己有及連續曠職等情，係屬兩造另一問題，此部分本院無加以調查之必要
    。原告另主張由被告九十一年九月九日準備書狀可知，被告於九十一年四月九日
    凍結薪資，可見被告違反勞動契約及勞動法令云云，惟觀之被告該日準備書狀之
    全文意旨，其係指被告於九十一年三月二十七日為上開調職命令後，復於九十一
    年四月九日接獲原告告知已聲請調解，而凍結原告原來之勞動條件，並陳稱其所
    為之凍結，係指保持原狀，原告復未主張被告有短發薪資之情形，則原告主張被
    告凍結原告薪資，違反勞動契約或勞工法定，洵屬無據。
七、原告主張其自八十六年二月十七日到職，迄九十一年四月十一日離職，其間之工
    作年資，被告應依勞動基準法之規定給付資遣費，被告則抗辯其公司雖承認原告
    在美寶公司任職之年資，然原告在被告公司擔任行政管理處協理及在美寶公司擔
    任行政副總經理期間，係屬經理人而非勞工，此部分年資自不得依勞動基準法之
    規定請領資遣費等語，則本件應再審究原告在被告及美寶公司任職時，其性質是
    否為勞工基準法上之勞工。經查：
（一）原告自八十六年二月十七日到職擔任被告公司行銷管理處協理，原告擔任被告
      公司行銷管理處協理，其職級僅次於董事長、總經理，轄屬部門包括企劃部、
      組訓部、會員諮詢部、會務部、醫務部、保健商品部、台北分公司、中壢分公
      司、台中分公司、嘉義分公司、臺南分公司及高雄分公司，此有公司組織圖乙
      份在卷可稽，原告對此亦不爭執；被告又陳稱其公司其他一般員工上班必須打
      卡，原告對此亦不爭執，而原告自陳其上班毋庸簽到打卡；原告於八十七年一
      月、八十八年二月及八十九年二月分別領取之年終獎金為三十萬零九百二十九
      元、四十六萬七千九百二十四元及四十二萬三千零六十一元，此金額僅低於董
      事長、執行董事及總經理，而其他一般員工之年終獎金約僅數千元至數萬元，
      此有被告提出原告不爭執內容真正之獎金明細表三份附卷可查。再者，原告對
      於所轄部門之經理及以下員工之工作狀況有考核決定權、部門一般職員人力需
      求決定權、一般職員人事任免決定權，亦有被告提出管理職人員考核表十紙、
      核決人事任免簽呈八十件為證，另原告對於員工將加班時間不以補休方式，改
      發給代金方式處理，原告亦有核決權，亦有簽呈乙份在卷可參，另原告對於被
      告活動執行之方案內容亦有決定權，此有被告提出之活動專案報告、集訓通知
      各四份、活動規劃表、甄選評選表各三份、生活事業會議紀錄二份在卷可稽，
      原告另有員工出勤時間認定決定權，亦有簽呈乙份附卷可證，又被告公司係採
      會員制，業據被告陳明在卷，原告對此亦不爭執，而原告對於會員之職級為何
      ，持卡人權利義務內容之變更亦有核決權限，此有被告提出之簽呈四十一份、
      折價券使用回收彙整表、現金券使用彙整表、八十八年度非會員洽詢彙整表各
      乙份為證，原告亦有准否公司購買彩色噴墨印表機、掃描器、光碟機、印刷紙
      張，金額約為數千元至一萬餘元間之權限，此有簽呈三份在卷可查，原告擔任
      被告公司行銷管理處協理期間，原告復曾於八十八年九月六日在被告公司演講
      ，講演題目即為「主管應具備的能力」，此有會議紀錄乙份在卷可參。原告對
      於上開資料之形式真正均不爭執，亦自陳其對於一般職員及最基層之主管即課
      長之人事除記嘉獎外之人事案有決定權，另專案採購價格在二萬元以內者，亦
      有決定權等語。
（二）由是可知，原告自八十六年二月十七日起擔任被告公司行銷管理處協理，原告
      所領之年終獎金，僅次於董事長、執行董事及總經理，然高於其他員工甚多，
      原告享有較其他員工更優渥之待遇，且原告對於其轄屬部門經理級以下員工均
      有人事考核權，另對於一般員工及最基層之主管課長有人事任免決定權，且原
      告在其行政業務範圍內亦有事務決定權，原告上班亦毋庸如其他一般員工必須
      打卡，則被告給與原告如此高額之待遇，並在一定範圍內賦予原告人事任免考
      核權、業務決定權等裁量權限，顯然被告非僅是要求原告如機械般接受被告指
      示在被告之指揮監督之下提供勞務，原告提供勞務之過程中，需加入自己之指
      揮性、計劃性及創作性，提供勞務並非原告擔任被告行銷管理處協理之工作本
      身，又因原告非僅是提供勞務，故被告並未嚴格規定原告之上班時間，故未如
      其他一般員工，要求原告必須打卡，即原告在一定範圍內可以決定自己之作息
      時間，可認原告在被告公司擔任行銷管理處協理乙職期間，並非勞動基準法上
      規定之勞工，故被告於其公司八十八年度年報將原告列名為為經理人，此有被
      告公司八十八年度年報在卷可稽。至於原告如請假需經核准乙節，此為原告依
      其基於與被告債之關係履行上應加配合之事項，又原告雖再稱其僅在一定範圍
      內，可以對於被告之人事、業務等為決定，且原告並未代表被告公司對外簽約
      、開立支票，且被告公司財務報表、損益表上亦未經原告簽章等語，然此僅是
      原告核決權限之限制，亦非以此即可認定原告工作係在被告之指揮監督之下進
      行而具從屬性。原告再爭執其非被告公司公司變更登記事項卡上所列之經理人
      ，亦非依公司法第二十九條規定選任之經理人，可見原告並非被告公司之經理
      人云云，惟被告未依規定向主管機關申報將原告登記為經理人，僅屬被告公司
      是否違反行政規定之問題，又公司法第二十九條僅係規定公司法經理人之選任
      、解任等公司應進行之程序，則原告縱未經被告依公司法第二十九條規定選任
      ，亦不當然即可認定原告即屬勞動基準法上規定之勞工，仍應由原告擔任被告
      公司行政管理協理具體執行職務之情形，判斷原告是否係屬勞動基準法上規定
      之勞工，又被告將原告由被告公司行政管理部協理，調任為美寶公司行政副總
      經理，原告對此調動當時並未提出異議，可見原告亦同意被告此調動，則原告
      自不得以其依被告公司之要求至美寶公司任職，即謂其必須接受公司之指揮監
      督。本院審酌上開情形，認原告自八十六年二月十七日起擔任被告公司擔任行
      銷管理處協理，其並非係在被告之指揮監督之下提供勞務，原告非勞動基準法
      上規定之勞工，原告此部分年資，自無由依勞動基準法之規定請求被告計付資
      遣費。
（三）原告於九十年十月十八日起擔任美寶公司副總經理，此有美兆企業集團九十年
      十月十七日美人令（九十）字第０七七號函乙份在卷可稽。原告自陳美寶公司
      之主要業務為人力仲介，其在美寶公司負責之業務範圍，包括外勞引進、訓練
      及送至雇主處之服務均在內，而原告係由被告公司派往美寶公司擔任行政副總
      經理，原告復自陳其在美寶公司之人事任免等權限，與其在被告公司相同，且
      被告陳稱原告在美寶公司之薪資，僅次於總經理，原告對此亦不爭執，則參酌
      上開說明，原告在美寶公司任職，亦非屬勞動基準法上規定之勞工，原告在美
      寶公司之年資，亦不得依勞動基準法計付資遣費。
（四）按勞動基準法十七條規定：「雇主依前條終止勞動契約者，應依左列規定發給
      資遣費：一、在同一雇主之事業單位繼續工作，每滿一年發給相當於一個月平
      均工資之資遣費。二、依前款計算之剩餘月數，或工作未滿一年者以比例計給
      之。未滿一個月者以一個月計。」原告於九十年十月十八日調回被告公司擔任
      執行長辦公室高級專員，迄原告於九十一年四月十一日終止系爭勞動契約，原
      告擔任被告公司執行長辦公室高級專員之年資為五個月二十五天，依勞動基準
      法第十七條規定，原告可領二分之一個月平均工資，次按勞動基準法第二條第
      四款規定：「平均工資：謂計算事由發生之當日前六個月內所得工資總額除以
      該期間之總日數所得之金額。工作未滿六個月者，謂總日數所得之金額。：：
      ：：。」原告主張其離職前之月平均工資為十萬七千六百元，被告對此亦為自
      認，原告依勞動基準法第十七條規定可請領二分之一個月平均工資之資遣費計
      五萬三千八百元。
（五）再按依勞動基準法第十七條、第八十四條之二規定計算之資遣費，應於終止勞
      動契約三十日內發給，勞動基準法施行細則第八條定有明文。兩造系爭勞動契
      約自九十一年四月十二日起即為終止，又被告應給付原告之資遣費，係以支付
      金錢為標的，則原告自得依民法第二百三十三條第一項規定，訴請被告給付自
      本件起訴狀繕本送達翌日即九十一年五月十四日起至清償日止，按週年利率百
      分之五計算之法定遲延利息。
七、綜上所述，原告依勞動基準法第十四條第四項及同法第十七條規定，訴請被告給
    付資遣費計五萬三千八百元，及依民法第二百三十三條第一項規定，訴請被告給
    付自九十一年五月十四日起至清償日止，按週年利率百分之五計算之法定遲延利
    息，為有理由，應予准許。
八、兩造陳明願供擔保，聲請宣告假執行或免為假執行，經核原告勝訴部分，合於法
    律規定，爰分別酌定相當之擔保金額宣告之；原告其餘假執行之聲請，因訴之駁
    回而失所依據，不予准許。
九、因本案事證已臻明確，兩造其餘主張陳述及所提之證據，均毋庸再予審酌，附此
    敘明。
十、據上論結，本件原告之訴為一部有理由，一部無理由，依民事訴訟法第七十九條
    但書、第三百九十條第二項、第三百九十二條，判決如主文。
中　　　華　　　民　　　國　　九十一　　年　  　　十　　　月　　 二　　 日
                                          台灣台北地方法院勞工法庭
                                                       法      官　黃書苑
右為正本係照原本作成
如對本判決不服，需於收受本判決後二十日內向本院提出上訴狀
中　　　華　　　民　　　國　　九十一　　年　  　　十　　　月　　 二　　 日
                                                          書記官   趙淑華
